臺灣高等法院刑事裁定
110年度毒抗字第1333號
抗  告  人  
即  被  告  高讚宏



上列抗告人因違反毒品危害防制條例案件，不服臺灣臺北地方法
院中華民國110年8月31日裁定（110年度毒聲字第827號），提起
抗告，本院裁定如下：
    主  文
抗告駁回。
    理  由
一、原裁定意旨略以：
  ㈠被告甲○○基於施用第二級毒品甲基安非他命之犯意，於民國1
    09年4月22日凌晨0時30分許，在位於臺北市信義區之某家夜
    店內，施用第二級毒品甲基安非他命1次之犯罪事實業據其
    於警詢、偵查中坦承不諱，且被告於109年4月25日6時30分
    許為警採集之尿液，經送台灣尖端先進生技醫藥股份有限公
    司檢驗結果，確呈安非他命、甲基安非他命陽性反應乙節，
    有臺北市政府警察局偵辦毒品案件尿液檢體委驗單、上開公
    司濫用藥物檢驗報告、交通部民用航空局航空醫務中心毒品
    鑑定書2份在卷可參，復有第二級毒品甲基安非他命1瓶、針
    筒3支扣案可查，足徵被告自白係與事實相符，可認定其施
    用第二級毒品甲基安非他命之犯行。
  ㈡被告本案固經檢察官為附命完成戒癮治療之緩起訴處分（下
    稱附命緩起訴）確定，然於緩起訴期間內故意更犯有期徒刑
    以上之罪，經臺灣新北地方法院以110年度簡字第1392號判
    決處拘役30日，復經臺灣臺北地方檢察署檢察官於110年6月
    9日以110年度撤緩字第210號撤銷上開附命緩起訴，被告即
    未完成附命緩起訴之戒癮治療程序等情，有處分書在卷可查
    。前開緩起訴處分既業經撤銷，該緩起訴處分已無法再等同
    視為已接受觀察、勒戒處遇，事實上即不生等同觀察勒戒或
    強制戒治執行完畢之情事，檢察官聲請將被告送觀察、勒戒
    核無不合，應予准許。爰依毒品危害防制條例第20條第1項
    、觀察勒戒處分執行條例第3條第1項規定，裁定應送勒戒處
    所觀察、勒戒等語。
二、抗告意旨略以：
　㈠現行法對於毒癮治療方式，採行「觀察、勒戒」與「緩起訴
    之戒癮治療」並行之雙軌模式，旨在使檢察機關及法院得以
    衡酌個案情況，以侵害人權最小方式，協助抗告人達成戒除
    毒癮目的，且法院有權審酌檢察官裁量是否具有瑕疵。抗告
    人除於偵查中未有陳述意見機會外，原審亦未給予事前陳述
    意見機會，聽審權未受任何保障。
　㈡原裁定未說明何以抗告人較不適合接受侵害程度較小之戒癮
    治療理由，亦未考量抗告人狀況，以其未曾因施用毒品而經
    法院裁定觀察、勒戒為由，准許檢察官聲請，難認檢察官及
    原審裁量合於比例原則，有裁量瑕疵且理由不備之違法。抗
    告人於本案並無施用第二級毒品，本身毒癮亦於先前戒癮治
    療療程中逐漸好轉，請撤銷原裁定另為適法裁定云云。
三、按犯毒品危害防制條例第10條之罪者，檢察官應聲請法院裁
    定，或少年法院（地方法院少年法庭）應先裁定，令被告或
    少年入勒戒處所觀察、勒戒，其期間不得逾2月，毒品危害
    防制條例第20條第1項定有明文。次按毒品危害防制條例第2
    4條第1項規定，採行觀察、勒戒與緩起訴並行之雙軌模式，
    賦與檢察官依職權裁量行使，檢察官是否給予施用毒品者為
    附命完成戒癮治療或其他條件之緩起訴處分，自得本於毒品
    危害防制條例第24條之規定及立法目的，依行政院所頒「毒
    品戒癮治療實施辦法及完成治療認定標準」，選擇實施對象
    、內容、方式與執行之醫療機構，妥為斟酌、裁量，始予決
    定，而其裁量結果如認適於為緩起訴處分者，應於緩起訴處
    分中說明其判斷依據，如認為應向法院聲請觀察、勒戒者，
    則係適用原則而非例外，法院原則上應予尊重，僅就其認定
    事實有誤、違背法令，或其裁量有重大明顯瑕疵等為審查（
    最高法院103年度台上字第2464號判決意旨參照）。且毒品
    危害防制條例觀察、勒戒之規定，係對施用毒品成癮者所為
    之積極矯治措施之保安處分，目的在斷絕施用毒品者對毒品
    之依賴，屬強制規定，除經檢察官審酌個案情形，依同條例
    第24條第1項為緩起訴處分，可排除觀察、勒戒之適用外，
    即應向法院聲請裁定將被告送勒戒處所觀察、勒戒，非謂被
    告不具有「毒品戒癮治療實施辦法及完成治療認定標準」所
    定不適合為戒癮治療之事由存在，檢察官即應為附命完成戒
    癮治療或其他條件之緩起訴處分，此不待言。
四、經查：
  ㈠抗告人即被告甲○○對於上開施用毒品犯行坦承不諱（見109年
    度毒偵字第1369號卷【下稱毒偵卷】第9頁反面及第50頁反
    面），且其為警所採集之尿液，經以EIA酵素免疫分析法進
    行初步檢驗，並以GC／MS氣相層析質譜儀法進行確認檢驗之
    結果，確呈安非他命、甲基安非他命陽性反應等情，有臺北
    市政府警察局偵辦毒品案件尿液檢體委驗單、台灣尖端先進
    生技醫藥股份有限公司濫用藥物檢驗報告、交通部民用航空
    局航空醫務中心毒品鑑定書等件附卷可稽(見毒偵卷第53--5
    4、56-57頁)。抗告人施用毒品犯行至為明確。
  ㈡抗告人前因本件施用毒品案件，經臺灣臺北地方檢察署檢察
    官以109年度毒偵字第1369號為緩起訴處分，惟其於緩起訴
    處分期間故意再犯持有第二級毒品之罪，經該署檢察官以11
    0年度撤緩字第210號撤銷緩起訴處分。審酌抗告人獲附命緩
    起訴之寬典，並未因此戒慎自律，再度持有毒品而犯罪，其
    戒除毒癮之決心甚為薄弱，機構外處遇對於抗告人顯無成效
    ，確有以機構內處遇程序施以觀察、勒戒，同時隔絕斷除其
    得任意取得毒品途徑之必要；是檢察官所為聲請觀察勒戒之
    裁量，屬職權之適法行使，不能認有違背法令、事實認定有
    誤或裁量有重大明顯瑕疵之情事。何況附命緩起訴乃專屬於
    檢察官之權限，非法院所能審究，檢察官依毒品危害防制條
    例第20條第1項規定聲請觀察、勒戒，自屬適法有據。
  ㈢另本件檢察官於109年4月25日、109年5月21日已就施用毒品
    行為詢問抗告人，給予答辯之機會，此有上開期日之訊問筆
    錄可憑（見毒偵卷第50、60-61頁），業已保障其基本陳述
    意見權利，遑論毒品治癮之程序保障本較刑事定罪程序為低
    ，此為立法選擇。檢察官更說明緩起訴處分與撤銷緩起訴處
    分之相關規定使其知悉並經抗告人親簽無誤，且抗告人尿液
    檢驗結果確呈安非他命、甲基安非他命陽性反應，因此認其
    施用毒品犯行明確，縱因抗告人再犯持有毒品案件而經撤銷
    其緩起訴處分，檢察官經裁量結果認本案應向法院聲請觀察
    、勒戒，原審據此認檢察官之聲請核無違背法令、事實認定
    有誤或裁量有重大明顯瑕疵之情形，尊重檢察官職權之行使
    ，雖未傳訊抗告人到庭答辯，而裁定准予觀察、勒戒，尚難
    認有何違誤。準此，抗告人猶執前詞提起本件抗告，指摘原
    裁定不當，為無理由，應予駁回。
五、據上論結，應依刑事訴訟法第412條，裁定如主文。
中　　華　　民　　國　　110 　年　　10　　月　　8 　　日
     　　　　　   刑事第二十三庭審判長法　官  許永煌
                                      法　官  雷淑雯
                                      法　官  吳定亞
以上正本證明與原本無異。
不得再抗告。
                                      書記官  郭侑靜
中　　華　　民　　國　　110 　年　　10　　月　　8 　　日